【裁判字號】    99,上訴,1205
【裁判日期】    990624
【裁判案由】    違反槍砲彈藥刀械管制條例
【裁判全文】
臺灣高等法院刑事判決                99年度上訴字第1205號
上  訴  人
即  被  告  甲○○
選任辯護人  林鈺雄律師
            李哲賢律師
            劉哲睿律師
上列上訴人因違反槍砲彈藥刀械管制條例案件，不服臺灣桃園地
方法院98年度訴字第907 號，中華民國99年2月9日第一審判決（
起訴案號：臺灣桃園地方法院檢察署98年度偵字第3547號），提
起上訴，本院判決如下：
    主  文
上訴駁回。
    事  實
一、甲○○明知未經主管機關許可，不得擅自持有可發射金屬或
    子彈具有殺傷力之槍枝，竟於民國93年底某日（起訴書誤載
    為94年至95年間某日），利用奇摩網路拍賣平台向真實姓名
    年籍不詳之成年男子以新臺幣（下同）5,000 元價格，購入
    可發射子彈具殺傷力之扣案仿BERETTA 廠84型半自動手槍換
    裝土造金屬槍管而成之改造手槍1支（含彈匣1個，槍枝管制
    編號0000000000號，下稱扣案手槍）後，藏放在桃園縣桃園
    市○○路1259巷4之3號住處內，並於98年1 月29日將扣案改
    造手槍改擺放於其隨身攜帶之黑色皮包內，而未經許可擅自
    持有之。嗣於98年1月30日凌晨1時許，甲○○在桃園縣桃園
    市○○路373 號客萊思樂網咖內，為警盤查，經其同意後，
    於其隨身攜帶之黑色皮包內查獲，並扣得扣案手槍1支。
二、案經桃園縣政府警察局八德分局移請臺灣桃園地方法院檢察
    署檢察官偵查起訴。
    理  由
一、以下所引證據，經本院當庭提示，檢察官、上訴人即被告甲
    ○○及其選任辯護人對於被告以外之人於審判外之言詞及書
    面陳述，均無意見（本院卷第45反、59頁），且未於言詞辯
    論終結前聲明異議，本院審酌該等證據作成之情況，認為適
    於為本件認定事實之依據，依刑事訴訟法第159條之5第2 項
    規定，應具有證據能力，合先敘明。
二、訊據被告對於上開時、地，購入扣案手槍，藏放於自宅，並
    於上開時、地，在隨身攜帶黑色皮包內遭警查得扣案手槍1
    支等事實坦承不諱，惟辯稱：伊曾以空包彈試射，發現扣案
    手槍無法擊發底火，拆解後發現撞針已被磨平，故無撞針突
    出擊發底火，因此，扣案手槍根本連發射子彈之功能均欠缺
    ，自無庸探究子彈發射動能是否已達殺傷人體之標準。且扣
    案手槍未經試射，僅以性能檢驗法及乙○○個人經驗判斷，
    要非可採云云。
三、惟查：
(一)被告於上開時、地，購入並未經許可持有扣案手槍1 支等情
    ，業據被告迭次坦承不諱，並有桃園縣政府警察局八德分局
    臨檢查察紀錄表、現場採證照片等附卷可稽（偵卷第21、28
    至35頁）。復有扣案手槍1 支扣案足佐。且扣案手槍經送內
    政部警政署刑事警察局鑑定結果：扣案手槍（槍枝管制編號
    0000000000）1支，經以檢視法、性能檢驗法，認送鑑手槍1
    支（槍枝管制編號0000000000）係改造手槍，由仿BERETTA
    廠84型半自動手槍製造之槍枝，換裝土造金屬槍管而成，欠
    缺抓子鉤，惟不影響擊發功能，仍可供擊發適用子彈使用，
    認具殺傷力，有該局98年2 月27日刑鑑字第0980013632號鑑
    驗書存卷可參（偵卷第92頁），足證扣案手槍1 支確具殺傷
    力，至為灼然。至被告於警詢、偵查中以其係於案發前3、4
    年購入扣案手槍（偵卷第9 、37頁），然於原審供稱：確實
    時間已忘記，當時要繳違規罰金，跟朋友借2 萬元，後來我
    分期付款，一期繳15,000元，剩下5,000 元去買，所以，買
    槍時間應該在93年底（原審卷第17頁）。觀諸卷附本院被告
    前案紀錄表可知，被告於93年間，因公共危險案件，遭判處
    罰金15,000元確定，顯然被告購入扣案手槍時間應為93年年
    底無誤。
(二)鑑定證人乙○○證稱：我們用性能檢驗法進行槍枝鑑定，鑑
    定過程發現扣案手槍機械性能正常，可以正常擊發子彈使用
    。影響槍枝擊發功能的構件在於板機連動裝置及槍機撞針打
    擊功能，如果扣動板機，板機可連動槍枝的擊錘，使擊錘能
    夠撞擊到撞針，而撞針被撞擊到可以突出槍機，自然就可打
    擊到子彈的底火，擊發子彈。我們鑑定時，會拿一把金屬的
    棒狀物插進槍管裡面，然後扣板機，看這把金屬棒狀物是否
    會被往前推送，如果可以的話，表示擊發功能是正常的。我
    鑑定扣案手槍時，也做這樣檢測動作，認為擊發功能正常的
    。我們在做性能檢驗法判斷槍枝有無殺傷力時，會判斷這把
    槍是否有合適的子彈可以擊發，如果沒有辦法輕易找到適合
    的子彈，我們就不會認定其有殺傷力。本件扣案手槍，就我
    們鑑定的經驗而言，應該有不少常見可適用之改造子彈，扣
    案手槍擊發動能符合可穿入人體皮肉層始具殺傷力的標準，
    我對這枝槍具有殺傷力是非常有信心的（原審卷第39反至42
    頁）。並經乙○○當庭實際以竹筷操作，操作結果：將竹筷
    放入扣案手槍之槍管，並扣板機後，該竹筷有被推送出槍管
    無誤（原審卷第41頁）。復於本院當庭拆解扣案手槍，表示
    ：扣案手槍撞針確實有類似斷裂的現象，但我在原審用竹筷
    測試過（功能正常）。槍枝擊發原理是因為扣動板機釋放擊
    錘，由擊錘打擊撞針，撞針受到擊錘打擊的力量向前衝，進
    而擊發子彈，本件撞針雖有點短，但受到擊錘的力量足以突
    出槍機前端（擊發子彈）。且我從90年開始從事槍枝鑑定，
    我們都用性能檢驗法，已足夠鑑定扣案手槍是否具殺傷力（
    本院卷第57正、反頁）。復當庭再次以鉛筆平底（橡皮擦端
    ）塞入槍管測試，仍可擊發鉛筆等情（本院卷第57、58頁）
    ，足證扣案手槍不因撞針有類似斷裂現象，影響機械性能而
    認不具殺傷力。
(三)內政部警政署刑事警察局係槍枝鑑驗專業機關，該機關所屬
    鑑定人員乙○○亦有多年鑑定經驗，因查獲改造槍枝時，如
    有適當之子彈可以配合試射，固無問題，倘無適當之子彈可
    供配合，或因其他原因致未能試射時，則乙○○依其以往鑑
    定所累積之經驗，就送鑑定之槍枝實際操作檢測，研判其結
    構、功能是否完整，其所得之結論，並非以推測、擬制之方
    式為之，而係本於專業知識經驗所為之判斷（最高法院99年
    度台上字第916 號判決意旨參照）。且槍枝之鑑定，非必以
    試射為唯一之鑑驗方法，本件已依「性能檢驗法」實際操作
    扣案手槍之機械結構與功能，經檢測後認擊發功能良好正常
    ，可供擊發適用子彈使用，而為具殺傷力之研判，並無鑑定
    未盡確實或欠缺完備情事，即不得以未經實彈射擊鑑測，遽
    認其鑑定結果為不可採取（最高法院97年度台上字第1117號
    判決意旨參照）。又鑑於扣案槍枝係改造手槍，若採用實彈
    射擊法檢驗，勢必須由鑑驗人員另行製造、裝填，在試射過
    程中極易引爆，恐造成鑑驗人員傷害，不惟有其實際困難，
    亦具相當危險性，自無再以實射法鑑定之必要。
四、綜上所述，被告所辯，均不足採。被告確有未經許可持有如
    事實欄所示可發射子彈具有殺傷力改造手槍之行為。本件事
    證明確，犯行洵堪認定。至被告聲請扣案手槍送刑事警察局
    或國軍聯合勤務總司令部軍品鑑定測試部實際試射，因選任
    辯護人於本院準備程序中，當庭表示請鑑定證人當庭拆解槍
    枝或送鑑定實際試射，二擇一（本院卷第45反頁），本院依
    其聲請傳喚鑑定證人當庭拆解槍枝，自無實際試射之必要，
    且本件事證已臻明確，亦無必要。
五、按未經許可持有槍砲、彈藥、刀械等罪，其持有之繼續，為
    行為之繼續，並非狀態之繼續，故一經持有，其犯罪即告成
    立，但其完結，須繼續至持有行為終了時為止，其間法律縱
    有變更，因其行為繼續實施至新法施行以後，即應適用新法
    ，尚無行為後法律變更之可言，不生新、舊法比較適用之問
    題。本件被告最初持有扣案手槍時間為93年底，業據其坦認
    無訛，雖在槍砲彈藥刀械管制條例於94年1 月26日修正公布
    施行前，亦在刑法於95年7月1日修正公布施行前，然因其持
    有行為繼續至98年1 月30日始被查獲，其持有行為之終了既
    在該槍砲彈藥刀械管制條例及刑法修正公布施行後，自無行
    為後法律變更可言，無庸為新、舊法律之比較適用。核被告
    所為，係犯槍砲彈藥刀械管制條例第8條第4項未經許可持有
    可發射子彈具有殺傷力之改造手槍罪。
六、原判決認被告罪證明確，適用槍砲彈藥刀械管制條例第8 條
    第4 項，並審酌被告未經許可持有扣案手槍，對社會治安及
    人身安全所造成之潛在危害非輕，惟其於持有期間未將扣案
    手槍供非法使用，犯罪情節尚非重大，犯後坦承部分犯行，
    足認其犯後態度尚非至惡，兼衡其犯罪之動機、目的、手段
    等一切情狀，量處有期徒刑3年2月，併科罰金新台幣5 萬元
    ，罰金如易服勞役，以新臺幣1千元折算1日。復諭知沒收扣
    案手槍。經核原審認事用法，並無違誤，量刑亦屬妥當，應
    予維持。
七、被告仍執前詞否認犯行，提起上訴。因乙○○再次到庭拆解
    扣案手槍，雖撞針疑似斷裂之情，惟以鉛筆插入槍管，仍可
    擊發，已如前述，則被告上訴，核無理由，應予駁回。至原
    判決認定購入時間為93年底至94年1 月間，因無關判決宏旨
    ，自無庸撤銷改判。
據上論斷，應依刑事訴訟法第368條，判決如主文。
本案經檢察官柯麗鈴到庭執行職務。
中    華    民    國    99    年    6    月     24    日
                  刑事第二庭審判長法  官 洪光燦
                                  法  官 楊照男
                                  法  官 李麗玲
以上正本證明與原本無異。
如不服本判決，應於收受送達後10日內向本院提出上訴書狀，其
未敘述上訴之理由者並得於提起上訴後10日內向本院補提理由書
（均須按他造當事人之人數附繕本）「切勿逕送上級法院」。
                                  書記官 廖婷璇
中    華    民    國    99    年    6    月     24    日
附錄：本案論罪科刑法條全文
槍砲彈藥刀械管制條例第8條第4項
未經許可，持有、寄藏或意圖販賣而陳列第1 項所列槍枝者，處
3 年以上10年以下有期徒刑，併科新臺幣700 萬元以下罰金。

司法院資訊處製作；財團法人民間司法改革基金會備份。
